臺灣臺北地方法院刑事判決
110年度訴字第252號
公  訴  人  臺灣臺北地方檢察署檢察官
被      告  陳韋志


上列被告因詐欺案件，經檢察官提起公訴（109年度偵字第25726
號、109年度偵字第27830號），被告於準備程序中為有罪之陳述
，經本院合議庭裁定以簡式審判程序審理，判決如下： 
    主  文
陳韋志共同犯詐欺取財罪，共貳罪，均累犯，各處有期徒刑參月
，如易科罰金，以新臺幣壹仟元折算壹日。應執行有期徒刑伍月
，如易科罰金，以新臺幣壹仟元折算壹日。
    事  實
一、陳韋志依其社會生活之通常經驗與智識思慮，雖可預見受僱
    從事依指示於特定時間前往指定地點代為領取包裹，再將所
    領取包裹交付與真實姓名年籍不詳之人或轉放置在指定地點
    之置物櫃內之工作，該包裹內之物品可能係詐欺集團以詐騙
    方式取得，並可供詐欺集團遂行詐取財物之犯行，因亟需金
    錢花用，竟仍基於縱與真實姓名年籍不詳通訊軟體暱稱「承
    凱」之成年人共同遂行詐欺取財亦不違背本意之不確定故意
    之犯意聯絡，自民國109年8月初某日起，受僱擔任俗稱「取
    簿手」之角色，負責領取與轉交供詐欺集團作為取得詐得款
    項，並避免檢警追查洗錢使用之提款卡或存摺之工作，以其
    所有廠牌不詳之行動電話（未扣案）作為聯絡工具，先由本
    案詐欺集團所屬真實姓名年籍不詳之成員分別以如附表所示
    施用詐術方式對如附表所示被害人行騙，致使如附表所示被
    害人均陷於錯誤，分別將如附表所示金融帳戶資料寄送至指
    定超商，復由「承凱」以通訊軟體指示陳韋志於如附表所示
    領取時間、地點領取裝有如附表所示金融帳戶提款卡及存摺
    之各該包裹後，轉放置在指定地點之置物櫃內，使該詐欺集
    團成員取得帳戶以遂行詐欺犯行。
二、案經龔亭如及陳俊傑分別訴由桃園市政府警察局楊梅分局報
    告臺灣臺北地方檢察署檢察官偵查起訴。
    理  由
一、被告陳韋志所犯係死刑、無期徒刑或最輕本刑為3年以上有
    期徒刑以外之罪，亦非高等法院管轄之第一審案件，其於準
    備程序進行中，先就被訴事實為有罪之陳述，經本院告知簡
    式審判程序之旨，並聽取檢察官及被告之意見後，經合議庭
    裁定由受命法官獨任進行簡式審判程序，是依刑事訴訟法第
    273條之2規定，本件之證據調查，不受同法第159 條第1項
    、第161條之2、第161條之3、第163條之1及第164條至第170
    條規定之限制，合先敘明。
二、認定犯罪事實所憑之證據及理由：
（一）上揭犯罪事實，業據被告於準備程序及本院審理中坦承在
      卷，核與證人即告訴人龔亭如、陳俊傑於警詢中證述之被
      害情節大致相符，並有被告與「承凱」之通訊軟體對話紀
      錄在卷可按（見偵27830卷第31至68頁），及如附表編號1
      、2所示證據在卷可佐（證據頁碼均詳如附表所示）。
（二）詐欺集團藉由他人之金融帳戶作為被害人匯入款項之交易
      媒介，並利用俗稱「取簿手」之人代為領取與轉交裝有金
      融機構帳戶提款卡或存摺之包裹，再交由俗稱「車手」之
      人提領款項之犯罪模式，業經電視新聞及報章雜誌等大眾
      傳播媒體廣為報導，政府亦極力宣導。倘若有人特意招募
      他人從事依指示於特定時間前往指定地點代為領取包裹，
      再將之交付與真實姓名年籍不詳之人或轉放置在指定地點
      之置物櫃內之工作，應徵該項工作之人理應可以預見該包
      裹內之物品，極有可能係詐欺集團以詐騙方式取得，並用
      以遂行詐取財物之犯行。經查，被告於本案發生時，已為
      年近30歲之成年人，教育程度為國中肄業，從事外送員工
      作等情，業經被告供明在卷（見本院卷二第196頁）；復
      觀其當庭應訊之表現，應係具有一般社會智識經驗而非屬
      年幼無知或與社會隔絕之成年人；再徵諸被告自承其未曾
      與僱用者謀面，僅係以通訊軟體聯繫往來，其所應徵之工
      作內容係依指示於特定時間前往指定地點代為領取包裹，
      再將之放置在指定地點之置物櫃內之工作，足見被告對於
      僱用者之真實身分及背景均一無所悉，且其所從事之工作
      內容與一般正常職務內容截然不同，是依被告之年齡、教
      育程度、社會閱歷及其所述之應徵過程與工作內容，被告
      於代為領取與轉交裝有如附表所示金融帳戶提款卡或存摺
      之包裹之際，縱使無法確知該集團係以何種方法於何時何
      地為財產犯罪而致被害人交付財物之具體計畫內容，然其
      主觀上知悉從事代為領取與轉交包裹之工作，該包裹內之
      物品極有可能係詐欺集團以詐騙方式取得，並可供遂行詐
      取財物之犯行，猶仍應允從事代為領取與轉交包裹之工作
      ，縱令代為領取與轉交包裹之目的係將詐欺取財犯罪所得
      置於其他共犯實力支配之範圍內，亦不違反其本意，自難
      謂其並無共同詐欺取財之不確定故意。
（三）按共同正犯，係共同實行犯罪行為之人，在共同意思範圍
      內，各自分擔犯罪行為之一部，相互利用他人之行為，以
      達其犯罪之目的，其成立不以全體均參與實行犯罪構成要
      件之行為為要件。共同正犯之意思聯絡，不以數人間直接
      發生者為限，間接之聯絡者，亦包括在內，復不限於事前
      有所謀議，僅於行為當時有共同犯意之聯絡，於行為當時
      ，基於相互之認識，不論明示通謀或相互間默示合致，以
      共同犯罪之意思參與，均屬之；而行為分擔，亦不以每一
      階段皆有參與為必要，倘具有相互利用其行為之合同意思
      所為，仍應負共同正犯之責，蓋共同正犯，於合同意思範
      圍內，組成一共犯團體，團體中任何一人之行為，均為共
      犯團體之行為，他共犯均須負共同責任，初無分別何一行
      為係何一共犯所實行之必要（最高法院77年台上字第2135
      號、73年台上字第1886號、46年台上字第1304號及34年上
      字第862號判決先例要旨可資參照）。經查，被告知悉配
      合指示從事代為領取與轉交包裹之工作，該包裹內之物品
      可能係詐欺集團以詐騙方式取得，並可供遂行詐取財物之
      犯行，猶仍應允從事出面領取與轉交包裹之工作乙情，業
      經本院依積極證據詳加認定如上，是依本案詐欺集團之運
      作模式，被告雖未參與全部犯罪過程，亦未與本案詐欺集
      團所屬其他成員有直接之犯意聯絡，惟其上開所為乃本案
      詐欺集團詐得被害人財物之全部犯罪計劃之一部行為，核
      屬本案詐欺集團犯罪計畫不可或缺之重要環節，自應就共
      同意思範圍內之全部行為負責；而被告固得預見收取之物
      品極有可能係詐欺集團以詐騙方式取得，然該詐欺集團所
      屬成員間有關共犯人數、詐騙計畫、行騙手法及成員間之
      行為分擔等情，具有高度隱密性，終究非外界所能窺知，
      是縱使詐欺集團成員於行騙時係由三人以上共同對被害人
      為之，然被告僅係以通訊軟體與詐欺集團所屬成員聯繫，
      並依指示代為收取、轉交包裹，尚難認該詐欺集團成員曾
      將共犯人數、犯罪分工及行騙手段等情節，在事前或事中
      明確告知被告，使其對此加重事由有所認識，而依卷內現
      存資料，亦無其他足認被告就該詐欺集團所屬成員之共犯
      人數、犯罪分工及行騙手段等情節有所預見之積極事證可
      供審酌之情況下，縱使被告供稱曾與一名集團成員見面交
      付包裹（見偵25726卷第15頁），仍不能遽認被告確實知
      悉本案詐欺集團人數為三人以上，則被告應僅就其所知之
      程度即與該詐欺集團所屬成員有犯意聯絡之詐欺取財犯行
      負共同正犯之刑事責任，自無由令其負刑法第339條之4第
      1項第2款三人以上共同詐欺取財罪責。
（四）綜上所述，被告上開任意性自白與事實相符。本件事證明
      確，被告犯行洵堪認定，應依法論科。
三、論罪科刑部分：
（一）核被告就附表編號1、2所為，均係犯刑法第339條第1項之
      詐欺取財罪。公訴意旨認被告所為均應論以刑法第339條
      之4第1項第2款之三人以上共同詐欺取財罪嫌，尚有未洽
      ，業如前述，惟本院所認定之犯罪事實與檢察官起訴之社
      會基本事實應屬同一，且本院業已於審理時告知變更後之
      罪名，使當事人有辯論之機會（本院卷二第191頁），對
      其刑事防禦權並不生不利影響，爰依刑事訴訟法第300條
      規定，變更檢察官起訴所引用之法條。又附表編號1、2所
      示之告訴人均已經將其等之帳戶資料寄出，並經被告收取
      轉交給詐欺集團成員，被告本案所犯之共同詐欺行為自均
      已既遂，公訴意旨認被告所為亦涉犯未遂罪嫌，容有誤會
      。而被告與所屬詐欺集團其他成員間係在如事實欄一所示
      犯行之合同犯意內，各自分擔犯罪行為之一部，並相互利
      用其他詐欺集團成員之部分行為以遂行犯罪之目的，難謂
      無犯意聯絡及行為分擔，自應就共同意思範圍內之全部行
      為負責，論以共同正犯。
（二）再被告所犯上開各罪間，因施用詐術之時間、方式、被害
      人不同，犯意各別，應予分論併罰。
（三）被告前於104年間因公共危險案件，經臺灣臺中地方法院
      以104年度豐交簡字第331號判決判處有期徒刑2月確定，
      於104年9月4日縮刑期滿執行完畢在案，此有臺灣高等法
      院被告前案紀錄表存卷可考，其前曾受有期徒刑之執行完
      畢，於5年以內故意再犯本件最重本刑為有期徒刑以上之
      罪，為累犯。本院審酌被告前案所犯之罪雖屬故意犯罪，
      然前案所犯之罪之保護法益、罪質類型核與本案所犯之罪
      迥然相異，且被告前案刑之執行完畢距本案犯行時間亦已
      間隔數年，尚難以被告曾犯上開案件之事實，逕自推認被
      告對於刑罰之反應力較為薄弱或有犯本案罪刑之特別惡性
      ，而有加重其最低本刑之必要，爰不予加重最低本刑。
（四）爰以行為人之責任為基礎，審酌被告從事取簿手工作，而
      共同參與詐欺取財犯行，助長詐欺犯罪風氣，實應予以非
      難；惟念及被告坦承犯行，兼衡酌被告係受本案詐欺集團
      成員指揮代為領取及轉交裝有存摺及提款卡之包裹，居於
      聽從指示、代替涉險之次要性角色，並非實際策畫佈局、
      分配任務之主謀，亦非直接施行詐術或經手款項之人，尚
      非處於本案詐欺集團核心地位，其參與本案並未獲有利益
      ；暨斟酌被告自陳學歷為國中肄業，擔任外送員工作，需
      要扶養因工作受傷之父親、母親、外婆，其子甫出生未久
      ，經濟負擔繁重等一切情狀，分別量處如主文所示之刑，
      並均諭知易科罰金之折算標準，併諭知應執行之刑及易科
      罰金之折算標準。
四、沒收部分：
　　被告供稱並未獲得任何報酬（見本院卷二第195頁），而本
    案依卷內事證，亦查無被告在實現上開犯罪構成要件過程中
    獲取任何歸屬於被告之財物或財產上利益，是本件就此部分
    不生宣告犯罪所得沒收或追徵價額之問題。至未扣案行動電
    話1支，雖係被告所有供犯附表所示之罪所用之物，然本院
    審酌其用途原即得供一般聯繫之用，且對照被告犯罪情節與
    本院量處如主文所示之刑，本案對該被告所有供犯罪所用之
    物宣告沒收或追徵價額與否，已欠缺刑法上之重要性，為符
    合比例原則，兼顧訴訟經濟，爰依刑法第38條之2第2項規定
    ，不予宣告沒收或追徵其價額。
據上論斷，應依刑事訴訟法第273條之1第1項、第299條第1項前
段、第300條，判決如主文。
本案經檢察官陳慧玲提起公訴，檢察官郭昭吟到庭執行職務。
中　　華　　民　　國　　111 　年　　7 　　月　　21　　日
　　　　　　　　　刑事第四庭    法　官　許芳瑜
以上正本證明與原本無異。 
如不服本判決應於收受送達後20日內向本院提出上訴書狀，並應
敘述具體理由；其未敘述上訴理由者，應於上訴期間屆滿後20日
內向本院補提理由書（均須按他造當事人之人數附繕本）「切勿
逕送上級法院」。告訴人或被害人如對於本判決不服者，應具備
理由請求檢察官上訴，其上訴期間之計算係以檢察官收受判決正
本之日期為準。因疫情而遲誤不變期間，得向法院聲請回復原狀
。
                    　　　　　  書記官  呂欣穎
中　　華　　民　　國　　111 　年　　7 　　月　　22　　日
附錄本案論罪科刑法條全文：
中華民國刑法第339條
意圖為自己或第三人不法之所有，以詐術使人將本人或第三人之
物交付者，處五年以下有期徒刑、拘役或科或併科五十萬元以下
罰金。
以前項方法得財產上不法之利益或使第三人得之者，亦同。
前二項之未遂犯罰之。


附表
編號 被害人 施用詐術 詐得金融帳戶 取簿時間/地點 證據     轉交地點  1 龔亭如 於109年8月5日以LINE通訊軟體向龔亭如佯稱：可兼職賺錢云云，致龔亭如陷於錯誤，將右列帳戶資料寄出。 中華郵政公司000-00000000000000號帳戶之存摺及金融卡 109年8月10日16時59分/臺北市○○區○○○路0段000號之7-ELEVEN「建忠門市」 1.告訴人龔亭如之指訴（見偵27830卷第25至28頁）。 2.該詐欺集團成員在網路刊登兼職之貼文（見偵27830卷第69頁）。 3.告訴人龔亭如之交貨單、存摺影本、交易明細表（見偵27830卷第69至75頁）。 4.7-ELEVEN貨態查   詢系統（見偵27830卷第79頁）。     臺北市○○區○○街0○0號之臺北市圓山捷運站某置物櫃  2 陳俊傑 109年8月13日某許，由不詳詐欺集團成員以LINE通訊軟體向陳俊傑佯稱：可提供原子筆加工之工作云云，致陳俊傑陷於錯誤，將右列帳戶資料寄出。 中華郵政公司帳號000-00000000000000號帳戶之金融卡及存摺 109年8月15日9時16分許/臺北市○○區○○街00○0號之7-ELEVEN「安松門市」 1.告訴人陳俊傑之指訴（見偵25726卷第87頁）。 2.7-ELEVEN貨態查   詢系統（見偵25726卷第27頁）。 3.監視影像翻拍照片（見25726偵卷第31至37頁）。 4.告訴人陳俊傑與詐欺集團成員對話之截圖（見偵25726卷第89至99頁）。     臺北市○○區○○街0○0號之臺北市圓山捷運站某置物櫃內